台灣台中地方法院刑事判決　　　　　　　　　　　　九十一年度訴字第二二三一號
　　公　訴　人　臺灣臺中地方法院檢察署檢察官
　　被　　　告　丁○○冒名丙.
右列被告因偽造文書等案件，經檢察官提起公訴（九十一年度偵字第二八七七、一五
四九八號），本院判決如左：
    主  文
丁○○連續行使偽造私文書，足以生損害於公眾及他人，累犯，處有期徒刑壹年；如
附表所示偽造「丙○○」之署押（含簽名及捺指印）均沒收。又竊盜，累犯，處有期
徒刑伍月。又攜帶兇器竊盜，累犯，處有期徒刑拾月。又竊盜，累犯，處有期徒刑伍
月。又意圖為自己不法之所有，而侵占離本人所持有之物，處罰金仟元，如易服勞
役，以佰元折算壹日。應執行有期徒刑貳年肆月；罰金仟元，如易服勞役，以
佰元折算壹日；如附表所示偽造「丙○○」之署押（含簽名及捺指印）均沒收。
    事  實
一、丁○○曾於民國（下同）八十六年間因竊盜案件，經本院判處有期徒刑四月確定
    ，於八十七年三月二十一日執行完畢；猶不知警惕，(1)於八十八年十二月間某日
    ，在台中市某不詳地點拾獲「丙○○國民身分證」乙枚後（查係丙○○於八十八
    年十二月二日下午一時二十分許，在台中市市○○○路與惠來路口連同皮包及其
    他證件一同遺失），竟予侵占入己（侵占遺失物犯行因已罹追訴時效，業經臺灣
    臺中地方法院檢察署檢察官為不起訴處分），俟於八十八年十二月三日，因涉嫌
    竊盜案件（竊盜犯行另由本院以九十一年度易緝字第五四二號案件審理），為台
    中縣警察局霧峰分局十九甲派出所員警查獲，詎丁○○為掩飾其真實身分，規避
    刑責，竟冒用丙○○之名義應訊，並基於偽造署押之概括犯意，先於如附表編號
    一至四所示之時、地，在如附表編號一至四所示偽載之文件上，接續偽造「丙○○」之署押（以下所載之署押均含簽名及指印），足生損害於丙○○及司法機關
    對於偵查犯罪之正確性。(2)另基於意圖為自己不法所有之犯意，於九十年七月二
    十六日下午二時許（公訴人誤載為九十一年七月二十六日下午二時許），在台中
    市○○路○段九十一號本院前，趁無人看管且機車鑰匙未取下之際，竊取乙○○
    所有之車牌號碼ＨＨ八－六二五號機車一輛，得手後供己騎乘使用。(3)丁○○於
    使用上開車牌號碼ＨＨ八－六二五號機車期間，因該輛機車之車牌於不詳時間，
    在台中市第一廣場前遺失，丁○○乃另基於意圖為自己不法所有之犯意，又於九
    十一年一月七日下午三時許，在台中市○○○街一０五號前，持該輛機車內乙○○所有客觀上對人之生命、身體、安全構成威脅而具有危險性，足供兇器使用之
    十字型螺絲起子乙枝，竊取沈祿澧所有車牌號碼ＪＫＪ－六一三號機車車牌乙面
    ，得手後旋即懸掛於上開原車牌號碼ＨＨ八－六二五號機車上；嗣於九十一年一
    月三十一日上午十時五十分許，丁○○騎乘上開懸掛ＪＫＪ－六一三號車牌之機
    車行經台中市○○路一二五巷十號前，為台中市警察局第一分局大誠派出所員警
    查獲，並扣得車牌號碼ＪＫＪ－六一三號車牌乙面、原車牌號碼ＨＨ八－六二五
    號機車乙輛（均業已發還）及機車鑰匙乙支。(4)丁○○為台中市警察局第一分局
    大誠派出所員警查獲後，為脫免刑責，復承前開偽造署押之概括犯意，持「丙○○國民身分證」冒用丙○○之名義應訊，再於如附表編號五至十三所示之時、地
    ，在如附表編號五至十三所示偽載之文件上，接續偽造「丙○○」之署押，足生
    損害於丙○○及司法機關對於偵查犯罪之正確性。(5)丁○○復於九十一年一月五
    日下午五、六時許，行經台中市市○○路與惠來路口時，見路旁有甲○○所有之
    國民身分證、花旗銀行信用卡、全民健康保險卡及汽車駕駛執照各乙張（查係甲○○於九十一年一月二日下午一時許，在台中市○○○○街與惠中路口，連同行
    動電話、大安銀行提款卡及機車駕駛執照等物一併失竊），竟另行基於意圖為自
    己不法所有之犯意，將上開甲○○所有之證件予以侵占入己。(6)又於九十一年三
    月十一日晚間八時三十分許，因涉嫌竊盜案件（此部分竊盜犯行已由本院九十一
    年度易字第一七七九號判處有期徒刑肆月），為台中市警察局第一分局繼中派出
    所員警查獲後，丁○○為掩飾其真實身分，規避刑責，再承前開偽造署押之概括
    犯意，持「丙○○國民身分證」冒用丙○○之名義應訊，並基於偽造署押之概括
    犯意，先於如附表編號十四至二十所示之時、地，在如附表編號十四至二十所示
    偽載之文件上，接續偽造「丙○○」之署押，足生損害於丙○○及司法機關對於
    偵查犯罪之正確性。(7)於九十一年八月六日下午五時許，行經台中市○○路○段
    八十一號前，趁無人看管且機車鑰匙未取下之際，復另行起意，為自己不法所有
    之意圖，竊取黃詩芳所有之車牌號碼ＮＱＲ－二七二號機車一輛，得手後供己騎
    乘使用；嗣於九十一年八月八日上午十一時五十分許，丁○○騎乘該輛機車行經
    台中縣大里市○○路五十之十五號前為台中縣警察局霧峰分局大里分駐所員警查
    獲，並扣得車牌號碼ＮＱＲ－二七二號機車乙輛及鑰匙六支（均已發還）。(8)丁○○為台中縣警察局霧峰分局大里分駐所員警查獲後，為脫免刑責，復承前開偽
    造署押之概括犯意，持「丙○○國民身分證」冒用丙○○之名義應訊，再於如附
    表編號二一至二七所示之時、地，在如附表編號二一至二七所示偽載之文件上，
    接續偽造「丙○○」之署押，足生損害於丙○○及司法機關對於偵查犯罪之正確
    性；丁○○並基於行使偽造私文書之犯意，於如附表編號二七所示之時、地，在
    如附表編號二七所示偽載之文件上之本人收受送達欄上偽造「丙○○」之署押，
    表示丙○○本人已收受該應送達文書之意，而偽造私文書，並將送達證書交還本
    院而行使之，足以生損害於丙○○及司法機關對於偵查犯罪之正確性。嗣經臺灣
    臺中地方法院檢察署檢察官函請內政部警政署刑事警察局鑑驗指紋，始查悉上情
    。
二、案經乙○○、沈祿澧、甲○○及黃詩芳等訴由台中縣警察局霧峰分局報告臺灣臺
    中地方法院檢察署檢察官偵查起訴。
    理  由
一、右揭事實業據被告丁○○於警訊、偵查中及本院審理時坦承不諱，核與被害人乙○○、沈祿澧、甲○○、黃詩芳及丙○○分別於警訊及偵查中指述之被害情節相
    符，且有侯佩芳、沈祿澧、甲○○及黃詩芳等出具之贓物認領保管收據四紙及車
    輛車牌失竊作業－查獲車輛認可資料三紙在卷足稽；又被告丁○○冒用「丙○○
    」之名應訊，並偽造「丙○○」署名及指印，亦經送請內政部警政署刑事警察局
    鑑定在案，有九十一年七月十一日刑紋字第０九一０一七八二八五號鑑驗書乙紙
    附卷可稽，足徵被告上開自白與事實相符。此外，復有台灣台中地方法院檢察署
    八十八年度偵字二三八五八號、九十一年度偵字第二八七七號、九十一年度偵字
    第五一二四號、九十一年度偵字第一五四九八號及本院九十一年度聲羈字第四七
    八號卷附之如附表編號一至二七所示偽載之文件欄所載之文件足資佐證，是被告
    於被查獲後假冒丙○○之名應訊，影響偵查及司法機關偵辦刑事案件之進行，並
    使丙○○之前科紀錄增加，自足生損害於公眾及丙○○本人，本件事證明確，被
    告犯行堪以認定。
二、（一）就事實欄一(1)、(4)、(6)、(8)部分：按刑法上之「署押」，乃指於紙張或物
    體上簽署之姓名或其他符號，以表示其承認所簽署文書之效力，與印文有同一效
    力（最高法院八十六年度台上字第四七號判決可資參照）；本件被告於附表編號
    一至七、九至十一、十六至十八所示偽載之文件上，除偽簽「丙○○」之署名外
    ，尚於該等文件上捺按指印，以表示確認文書之效力，是上開指印亦為「署押」
    。次按訴訟程序中，法院訴訟文書之收領人在送達證書上簽名、蓋章或按指印，
    係證明其確實已收受該項文書之用意表示，並非單純之署押或印文。且由送達證
    書所載之內容觀之，亦非僅係依習慣或特約來表示其收受送達之用意，而係依送
    達證書送達方式欄本身之記載，即有將文書送達應受送達本人之意；故對該表示
    收受訴訟文書之簽名、蓋章或按指印，如有偽造之行為，即不能置偽造私文書之
    犯行不論。故被告於前開如附表編號二七所示偽載之文件即在本院送達證書之被
    告丙○○本人收受送達欄上簽名及捺指印，並將送達證書交還本院而行使之部分
    ，係犯刑法第二百十六條、第二百十條之行使偽造私文書罪；另被告於前開其他
  文件上偽造簽名及捺指印部分，係犯刑法第二百十七條第一項之偽造署押罪（蓋
    按刑法上所謂署押，乃指於紙張或物體上簽署姓名或其他符號，以表示其承認該
    文書之效力，與印文有同一之作用，最高法院八十六年度台上字第四七號判決參
    照。刑法第二百十七條所處罰之偽造署押、印文等罪，係因其侵害社會法益，保
    護客體旨在維護社會之公共信用。是以具有刑法意義之署押、印文本身須在法律
    上或交易上具有重要性者，始有予保護之必要，亦即署押、印文本身須在法律上
    或交易上具有一定之意思或意義。從而，尚非單以是否具有一定意思即意思性作
    為判斷文書與署押或印文之標準，否則偽造署押、印文罪即無成立之可能，而一
    律成立偽造私《公》文書或準文書罪。偽造之私文書必須具有一定之文書性，亦
    即，文書本身得用以作為收據《如送達證書、違規通知單之簽收》、保證《如背
    書》、約定《如契約》或證明《如信件簽名之同一性、汽車引擎號碼、電錶封印
    》之用。若行為人僅係單純以印文、署押之方式表現承認某項事實，而非與其所
    表現之物體相結合，具有一定文書性《如在筆錄上之署押僅係單純承認在場受訊
    問並閱覽筆錄，並非與筆錄相結合而具有一定文書性》，應僅單純論以偽造印文
    、署押罪。）。再公訴人於起訴書內雖未載被告於前開犯罪事實中如附表編號一
    至四、十四至二十偽載之文件上偽造「丙○○」之簽名及捺指印等犯行，惟此部
    分與前開犯罪事實如附表編號五至十三、二一至二六中之各偽造署押犯行部分，
    有實質或裁判上一罪關係，為起訴效力所及，本院自得併予審理。又被告於同一
    刑事程序之各階段中用「丙○○」名義應訊而多次偽造「丙○○」署押，並捺指
    印，係基於同一冒名應訊之單一犯意所生之行為，為接續犯，應僅成立一罪。惟
    其於各個偵查階段冒用「丙○○」名義應訊，多次偽造「丙○○」署押、捺指印
    ，時間緊接，所犯構成要件相同，顯係基於概括之犯意為之，為連續犯，應依刑
    法第五十六條之規定論以一罪，並加重其刑。又被告於送達證書捺指印之偽造署
    押行為，係偽造私文書之階段行為，另其偽造之低度行為為行使之高度行為所吸
    收，均不另論罪。被告所犯上開行使偽造私文書、連續偽造署押二罪，係被告為
    掩飾身分，冒名應訊而犯之，二罪間具有方法結果之牽連關係，應依刑法第五十
    五條規定，從一情節較重之連續行使偽造私文書罪處斷。（二）就事實欄一(2)、
    (3)、(5)、(7)部分，核被告所為分別係犯刑法第三百二十條第一項之普通竊盜罪、
    同法第三百二十一條第一項第三款之攜帶兇器竊盜罪、同法第三百三十七條之侵
    占脫離持有物罪及同法第三百二十條第一項之普通竊盜罪。又被告前開先後三次
    竊盜犯行，因事實欄一(2)、(3)與事實欄一(7)之犯罪時間相距甚久，且事實欄一(2)
    部分係竊取機車，事實欄一(3)部分係竊取機車車牌，二次竊盜手段及方法顯非相
    同，復據被告於偵查中坦承係另行起意竊盜，故被告所為此三次竊盜犯行應非基
    於連續犯之概括犯意甚明，應予分論併罰。（三）被告所犯上開連續行使偽造私
    文書罪、普通竊盜罪、攜帶兇器竊盜罪、侵占脫離持有物罪與普通竊盜罪間，或
    犯意各別，或罪名不同，應分論併罰。末查，被告前曾於八十六年間因竊盜案件
    ，經本院判處有期徒刑四月確定，於八十七年三月二十一日執行完畢，有臺灣高
    等法院檢察署刑案資料查註紀錄表一份足參，其於五年內再犯本件有期徒刑以上
    之連續行使偽造私文書罪、普通竊盜罪及攜帶兇器竊盜罪，均為累犯，均依刑法
    第四十七條規定，各加重其刑，並就連續行使偽造私文書罪部分遞加重之。爰審
    酌被告為掩飾其真正身分，竟不念將損及他人之權益，及其竊盜、侵占之目的、
    手段、品行、智識程度、所生危害及犯罪後坦承犯行等一切情狀，分別量處如主
    文所示之刑，並就所處有期徒刑部分定其應執行刑。再被告偽造如附表所示之「
    丙○○」署押及按捺之指印，均係偽造之署押，應依刑法第二百十九條之規定，
    宣告沒收之。至扣案之機車鑰匙一支（詳臺灣臺中地方法院檢察署九十一年度偵
    字第二八七七號卷）及被告持以竊取車牌號碼ＪＫＪ－六一三號機車車牌乙面之
    十字型螺絲起子一支，查係被害人侯佩芳所有，業據被害人侯佩芳於本院審理中
    陳述明確，是該等扣案物既非屬被告所有，應於本案執行時發還予被害人侯佩芳
    ，附此敘明。
據上論斷，應依刑事訴訟法第二百九十九條第一項前段，刑法第五十六條、第二百十
六條、第二百十條、第二百十七條第一項、第三百二十條第一項、第三百二十一條第
一項第三款、第三百三十七條、第五十五條、第四十七條、第四十二條第二項、第五
十一條第五款、第二百十九條，罰金罰鍰提高標準條例第一條前段、第二條，判決如
主文。
中      華      民      國    九十一    年     十一     月      八      日
                                臺灣臺中地方法院刑事第六庭
                                    法  官  許  月  馨
右正本證明與原本無異。
如不服本判決，應於判決送達後十日內向本院提出上訴狀，上訴於臺灣高等法院臺中
分院( 須附繕本 )。
                                    書記官
中      華      民      國    九十一    年     十一     月      八      日
附錄法條：
刑法第二百一十六條：
行使第二百十條至第二百十五條之文書者，依偽造、變造文書或登載不實事項或使登
載不實事項之規定處斷。
刑法第二百一十條：
偽造、變造私文書，足以生損害於公眾或他人者，處五年以下有期徒刑。
刑法第三百三十七條：
意圖為自己或第三人不法之所有，而侵占遺失物、漂流物或其他離本人所持有之物者
，處五百元以下罰金。
刑法第三百二十一條第一項第三款：
犯竊盜罪而有左列情形之一者，處六月以上、五年以下有期徒刑：
三  攜帶兇器而犯之者。
刑法第三百二十條第一項：
意圖為自己或第三人不法之所有，而竊取他人之動產者，為竊盜罪，處五年以下有期
徒刑、拘役或五百元以下罰金。
附表：
┌──┬─────┬─────┬─────┬─────┬────────┐
│編號│時      間│地      點│偽載之文件│署押之數量│偽載文件所附卷宗│
├──┼─────┼─────┼─────┼─────┼────────┤
│一  │八十八年十│台中縣警察│偵訊（調查│四枚（簽名│台灣台中地方法院│
│    │二月三日下│局霧峰分局│）筆錄    │一枚及指印│檢察署八十八年度│
│    │午四時三十│十九甲派出│          │三枚）    │偵字第二三八五八│
│    │分許      │所        │          │          │號卷            │
├──┼─────┼─────┼─────┼─────┼────────┤
│二  │同右      │同右      │逮捕通知  │二枚（簽名│同右卷          │
│    │          │          │          │及指印各一│                │
│    │          │          │          │枚）      │                │
├──┼─────┼─────┼─────┼─────┼────────┤
│三  │八十八年十│台灣台中地│訊問筆錄  │簽名一枚  │同右卷          │
│    │二月三日晚│方法院檢察│          │          │                │
│    │上九時二十│署內勤偵查│          │          │  │
│    │二分許    │庭        │          │          │                │
├──┼─────┼─────┼─────┼─────┼────────┤
│四  │同右      │同右      │限制住居具│二枚（簽名│同右卷          │
│    │          │          │結書      │及指印各一│                │
│    │          │          │          │枚）      │                │
├──┼─────┼─────┼─────┼─────┼────────┤
│五  │九十一年一│台中市中區│台中市警察│四枚（簽名│台灣台中地方法院│
│    │月三十一日│建國路一二│局第一分局│及指印各二│檢察署九十一年度│
│    │上午十一時│五巷十號前│扣押筆錄  │枚）      │偵字第二八七七號│
│    │十分許    │          │          │          │卷              │
├──┼─────┼─────┼─────┼─────┼────────┤
│六  │同右日下午│台中市警察│偵訊（調查│八枚（簽名│同右卷          │
│    │一時三十分│局第一分局│）筆錄    │三枚及指印│                │
│    │許        │大誠分駐所│          │五枚）    │                │
├──┼─────┼─────┼─────┼─────┼────────┤
│七  │同右      │同右      │台中市警察│二枚（簽名│同右卷          │
│    │          │          │局扣押物品│及指印各一│                │
│    │          │          │目錄表    │枚）      │                │
│    │          │          │          │          │                │
├──┼─────┼─────┼─────┼─────┼────────┤
│八  │同日      │同右      │逮捕通知  │二枚（簽名│同右卷          │
│    │          │          │          │及指印各一│                │
│    │          │          │          │枚）      │                │
├──┼─────┼─────┼─────┼─────┼────────┤
│九  │同右      │同右      │逕行拘提、│同右      │同右卷          │
│    │          │          │逮捕案公務│          │                │
│    │          │          │電話紀錄表│          │      │
├──┼─────┼─────┼─────┼─────┼────────┤
│十  │同右      │同右      │台中市警察│同右      │同右卷          │
│    │          │          │局第一分局│          │                │
│    │          │          │大誠分駐所│          │                │
│    │          │          │公文封（內│          │                │
│    │          │          │有機車竊案│          │                │
│    │          │          │鑰匙壹支）│          │                │
├──┼─────┼─────┼─────┼─────┼────────┤
│十一│同右      │同右      │與所竊機車│四枚（簽名│同右卷第十八頁  │
│    │          │          │合影之照片│及指印各二│                │
│    │          │          │二幀      │枚）      │                │
│    │          │          │          │          │                │
├──┼─────┼─────┼─────┼─────┼────────┤
│十二│同右日晚上│台灣台中地│訊問筆錄  │簽名一枚  │同右卷          │
│    │七時五十五│方法院檢察│          │          │                │
│    │分許      │署內勤偵查│          │          │                │
│    │          │庭        │          │          │                │
├──┼─────┼─────┼─────┼─────┼────────┤
│十三│同右日晚上│同右      │限制住居具│二枚（簽名│同右卷          │
│    │          │          │結書      │及指印各一│                │
│    │          │          │          │枚）      │                │
├──┼─────┼─────┼─────┼─────┼────────┤
│十四│九十一年三│台中市中區│台中市警察│四枚（簽名│台灣台中地方法院│
│    │月十一日晚│市府路六十│局第一分局│及指印各二│檢察署九十一年度│
│    │上八時三十│二號前    │扣押筆錄  │枚）      │偵字第五一二四號│
│    │分許      │          │          │          │卷              │
├──┼─────┼─────┼─────┼─────┼────────┤
│十五│同右日    │同右      │逮捕通知  │二枚（簽名│同右卷          │
│    │          │          │          │及指印各一│                │
│    │          │          │          │枚）      │                │
├──┼─────┼─────┼─────┼─────┼────────┤
│十六│九十一年三│台中市警察│偵訊（調查│九枚（簽名│同右卷          │
│    │月十二日上│局第一分局│）筆錄    │三枚及指印│                │
│    │午五時許  │繼中派出所│          │六枚）    │                │
├──┼─────┼─────┼─────┼─────┼────────┤
│十七│同右      │同右      │台中市警察│四枚（簽名│同右卷          │
│    │          │          │局扣押物品│及指印各二│                │
│    │          │          │目錄表    │枚）      │                │
│    │          │          │          │          │                │
├──┼─────┼─────┼─────┼─────┼────────┤
│十八│同右      │同右      │逕行拘提、│二枚（簽名│同右卷          │
│    │          │          │逮捕案公務│及指印各一│                │
│    │          │          │電話紀錄表│枚）      │                │
├──┼─────┼─────┼─────┼─────┼────────┤
│十九│同右      │同右      │法定障礙事│四枚（簽名│同右卷          │
│    │          │          │由經過時間│及指印各二│                │
│    │          │          │統計表    │枚）      │                │
├──┼─────┼─────┼─────┼─────┼────────┤
│二十│同右日下午│台灣台中地│訊問筆錄  │簽名一枚  │同右卷          │
│    │五時二十五│方法院檢察│          │          │                │
│    │分許      │署內勤偵查│          │          │                │
│    │          │庭        │          │          │                │
├──┼─────┼─────┼─────┼─────┼────────┤
│二一│九十一年八│台中縣警察│調查筆錄  │八枚（簽名│台灣台中地方法院│
│    │月八日上午│局霧峰分局│          │一枚及指印│檢察署九十一年度│
│    │十二時三十│大里分駐所│          │七枚）    │偵字第一五四九八│
│    │分許      │          │          │          │號卷            │
├──┼─────┼─────┼─────┼─────┼────────┤
│二二│同右      │同右      │逮捕通知  │二枚（簽名│同右卷          │
│    │          │          │          │及指印各一│                │
│    │          │          │          │枚）      │                │
├──┼─────┼─────┼─────┼─────┼────────┤
│二三│同右      │同右      │印有照片三│同右      │同右卷第十頁    │
│    │          │          │幀之紙張  │          │                │
├──┼─────┼─────┼─────┼─────┼────────┤
│二四│同右      │同右      │印有丙○○│同右      │同右卷第十三頁  │
│    │          │          │國民身分證│          │                │
│    ││          │之紙張    │          │                │
├──┼─────┼─────┼─────┼─────┼────────┤
│二五│同右日下午│台灣台中地│訊問筆錄  │簽名一枚  │同右卷          │
│    │五時四十分│方法院檢察│          │          │                │
│    │許        │署內勤偵查│          │          │                │
│    │          │庭        │          │          │                │
├──┼─────┼─────┼─────┼─────┼────────┤
│二六│同右日晚上│本院拘留所│訊問筆錄  │簽名一枚  │本院九十一年度聲│
│    │八時二十分│          │          │          │羈字第四七八號卷│
│    │許        │          │          │          │                │
├──┼─────┼─────┼─────┼─────┼────────┤
│二七│同右      │同右      │押票送達證│二枚（簽名│同右卷          │
│    │          │          │書        │及指印各一│                │
│    │          │          │          │枚）│                │
└──┴─────┴─────┴─────┴─────┴────────┘
